【裁判字號】    89,自,402
【裁判日期】    900413
【裁判案由】    妨害自由
【裁判全文】
臺灣板橋地方法院刑事裁定                          八十九年度自字第四二號
    自  訴  人  甲○○
    被      告  乙○○
                丙○○
                丁○○
                戊○○
                己○○
右列被告因妨害自由案件，經自訴人提起自訴，本院裁定如左：
    主  文
自訴駁回。
    理  由
一、按法院或受命法官於自訴案件第一次審判期日前訊問及調查結果，如認為案件有
    刑事訴訟法第二百五十二條至第二百五十四條之情形者，得以裁定駁回其自訴，
    同法第三百二十六條第三項定有明文。
二、本件自訴意旨略以：同案被告庚○○（另行審結）於民國八十九年十月五日上午
    十一時三十六分許，在臺北縣林口鄉○○○路三○三號國立林口啟智學校，基於
    犯意聯絡，夥同被告乙○○、丙○○、丁○○、戊○○、己○○等五人，未經自
    訴人許可，由庚○○強行進入自訴人甲○○辦公室，被告乙○○等五人則守於辦
    公室門口，違法搜索自訴人辦公室，因認被告乙○○、丙○○、丁○○、戊○○
    、己○○等五人與庚○○共同犯有刑法第三百零七條之違法搜索罪嫌云云。
三、本院經查：
    （一）按刑法第三百零七條所定不依法令搜索他人身體、住宅、建築物、舟、車
          、航空機之罪，係以有搜索權之人違法搜索為成立要件。若無搜索職權之
          普通人民，侵入他人住宅擅行搜索，祇應成立刑法第三百零六條第一項之
          罪，要不能執同法第三百零七條以相繩（見最高法院三十二年度非字第二
          六五號判例要旨）。查本件被告乙○○、丙○○、丁○○、戊○○、鐘裕
          充等五人分別係國立林口啟智學校之校長、總務主任、體育組長、駕駛員
          、人事室工友，同案被告庚○○、自訴人甲○○則分別係該校人事室主任
          、助理員，業經其等陳明在卷。核諸被告乙○○、丙○○、丁○○、趙金
          國、己○○等五人與同案被告庚○○之上開身分，均非刑法第三百零七條
          規定所指之有搜索權之人，縱自訴人上開指訴之事實屬實，亦難論以被告
          乙○○、丙○○、丁○○、戊○○、己○○等五人成立該條之違法搜索罪
          。
    （二）其次，訊據被告乙○○、丙○○、丁○○、戊○○、己○○等五人均堅決
          否認有於上揭時地與庚○○共同合意進入自訴人辦公室搜索之情，被告劉
          豐盛辯稱：「自訴人所言不是事實，胡說八道。我事前不知道，事情發生
          時我也不在場。」「（事發當時是否有經過自訴人辦公室？）事後我有經
          過自訴人辦公室。」「（你經過自訴人辦公室時還有何人在場？）不記得
          了。他們爭執完了，我才經過。」「（事後是否有人向你報告發生何事？
          ）因為他們爭吵聲音很大。事後有人向我報告說人事室又再爭吵。」「當
          時我去時當場還有人在場，但我不記得了。我只是經過辦公室而已，我沒
          有停留。」等語；被告丙○○則辯稱：「（對自訴人自訴之犯罪事實有何
          意見？）事實不是如自訴人所言。當天上午十一點多，事務組長辛○○跟
          我說他接到衛生組長壬○○的電話說自訴人又到餐廳拿飯菜。之前自訴人
          常到廚房拿飯菜。我聽到之後就出來本來要去廚房，但我出辦公室之後看
          到自訴人在他的辦公室裡面，我過去看到辦公室裡面只有自訴人、庚○○
          二人，還有三、四位在門外。我在現場時，校長不在現場。之後我和大家
          一起離開，停留大概幾分鐘。」「（是否有進去辦公室處理？）他們在裡
          面爭吵，我到之後在門口叫庚○○離開，我說不要在跟自訴人爭吵。校長
          （即被告乙○○）並沒有處理。」「校長並沒有夥同我們去自訴人辦公室
          ，我們確實不是一同去的。我確實沒有看到校長有來現場。」等語；被告
          丁○○則辯稱：「（對自訴人自訴之犯罪事實有何意見？）當天我本來要
          去上廁所，經過人事室裡面有人在爭吵，我看到門裡面有自訴人、被告藍
          春瑞在場，門外有己○○。我就在門口外面觀看，我在現場停留十分鐘左
          右。之後有被告丙○○、被告戊○○過來。校長來時，其他人應該也在現
          場。校長在現場待不到十秒鐘就走了，校長有問什麼事情。」「有人回答
          是自訴人的事情。校長之後就走了。」等語；被告戊○○則辯稱：「當天
          上午我在二樓，我聽到樓下有吵雜的聲音，我仔細聽是自訴人甲○○、被
          告庚○○的聲音，我下樓經過人事室辦公室，我並沒有進去人事室辦公室
          ，校長後來下樓經過人事室辦公室並沒有進去。」「我停留沒有很久，我
          下樓大概五分鐘左右就走了。自訴人當時在場說凡是經過他辦公室在場的
          人他通通都要告他，自訴人就一一點名。」「我只知道自訴人甲○○、被
          告庚○○的聲音很大，我不知道他們發生何事。自訴人還污衊我說我破壞
          他的車子。」「我沒有聽到乙○○說什麼。我也不清楚當天發生什麼事情
          。」等語；被告己○○則辯稱：「當天我在辦公時，聽到自訴人對被告藍
          春瑞吼叫，我就過去看。我看到自訴人和被告庚○○在場，我看到自訴人
          拿原子筆做勢要戳主任，我停留三、四分鐘。我有看到被告庚○○照片（
          應係「照相」之誤）。」「之後我們就出來，丙○○、丁○○經過那裡，
          戊○○也在外面。」「（自訴人和被告庚○○爭吵何事？）我沒有仔細聽
          ，不清楚。」「校長並沒有進入自訴人辦公室，我有看到校長經過，但我
          不在場。」等語。核諸被告乙○○、丙○○、丁○○、戊○○、己○○上
          開所辯情節，大致相符，復核諸同案被告庚○○於本院調查時所述：「當
          天上午十一點三十六分是上班時間內，地點是在學校人事室裡面。地點是
          辦公室是任何人都可以進出。當天我們確實有進入人事辦公室。我們學校
          的伙食是在九月開辦之後，我不斷聽說人事助理在非用餐時間進入廚房裡
          面不知作何事，之前在員工餐廳用餐都不買餐券。因為有不斷的謠傳當天
          我個人才到自訴人辦公室瞭解情形。當天上午十一點半左右伙食委員黃明
          霞打電話給我說自訴人又到餐廳拿飯菜，我聽到之後要處理這件事進入自
          訴人辦公室，自訴人一人在辦公室裡面坐在椅子上，我看到辦公桌旁邊紙
          箱上面放著壹個鍋子，鍋蓋是透明的，我從外面看到裡面有飯及四樣菜，
          和我們學校當天的伙食一樣，之後我問自訴人說今天的飯菜不錯嗎，之後
          我就照相。之後我和自訴人就起爭執，自訴人說我違反搜索他的辦公室，
          自訴人並沒有問我的來意。因為我們講話的聲音很大，地點又在中庭，所
          以人就愈來愈多，鐘先生的辦公室就在隔壁，所以他聽到聲音就來了。其
          他被告等也有圍過來。」「被告戊○○、被告丙○○、被告丁○○、被告
          己○○他們四人陸續過來，校長乙○○在他們四人之後才來。我確定我先
          到現場，再來就是鐘先生。校長是之後才來。校長進入辦公室之後問發生
          何事，我就跟校長說壬○○告訴我的這件事情，我不記得校長說過什麼事
          情。之後我到餐廳查看的飯菜是與自訴人鍋子裡面的飯菜是完全一樣的。
          之後我到校長辦公室報告這件事情。之後自訴人說那天他有買餐票。因為
          我們餐廳開辦不久，所以有一些管理制度還未完全健全。」等語情節徵之
          ，堪認被告乙○○、丙○○、丁○○、戊○○、己○○等人顯非同時一起
          前往自訴人辦公室，況據自訴人之指訴，亦僅就其與同案被告庚○○間有
          詳細之事實指陳，至對被告乙○○、丙○○、丁○○、戊○○、己○○等
          人則僅指稱其等與庚○○一同至伊辦公室，守住門口之情，除此之外被告
          乙○○等五人均無何言語及動作，衡諸要與共犯常情不合，而自訴人對被
          告乙○○等五人共犯一節，亦僅及於其個人言語指訴，並無其他積極證據
          足供認定。按犯罪事實應依證據認定之，無證據不得推定其犯罪事實，刑
          事訴訟法第一百五十四條定有明文；而所謂證據，係指足以證明被告確有
          犯罪行為之積極證據而言，該項證據須適於為被告犯罪之證明者，始得採
          為斷罪之資料；再告訴人之告訴，係以使被告受刑事訴追為目的，是其陳
          述是否與事實相符，仍應調查其他證據以資審認（參照最高法院六十九年
          臺上字第四九一三號、五十二年臺上字第一三○○號等判例要旨），是依
          上述，顯難遽認被告乙○○等五人與同案被告庚○○有何犯行之共犯聯絡
          ，此外復查無其他積極證據足認被告乙○○等五人與庚○○間有何共犯之
          犯行，是本件不能證明被告乙○○等五人犯罪，被告乙○○等五人犯罪嫌
          疑不足。依照首開說明，本件就被告乙○○、丙○○、丁○○、戊○○、
          己○○等之自訴應均予駁回。
據上論結，應依刑事訴訟法第三百二十六條第三項、第二百五十二條第十款，裁定如
主文。
中      華      民      國    九十      年      四      月     十三     日
                                    臺灣板橋地方法院刑事第六庭
                                        法  官  彭  全  曄
右正本證明與原本無異
如不服本裁定應於送達後五日內向本院提出抗告狀
                                        書記官  梁  宜  庭
中      華      民      國    九十      年      四      月     十七     日


司法院資訊處製作；財團法人民間司法改革基金會備份。
